【裁判字號】    97,台上,6586
【裁判日期】    971218
【裁判案由】    偽造貨幣
【裁判全文】
最高法院刑事判決            九十七年度台上字第六五八六號
上  訴  人  甲○○
選任辯護人  陳里己律師
            陳意青律師
            蔡淑媛律師
上列上訴人因偽造貨幣案件，不服台灣高等法院高雄分院中華民
國九十五年四月十三日第二審更審判決（九十四年度上更(一)字第
三三八號，起訴案號：台灣高雄地方法院檢察署九十年度偵字第
七二一七號），提起上訴，本院判決如下：
    主  文
上訴駁回。
    理  由
按刑事訴訟法第三百七十七條規定：上訴於第三審法院，非以判
決違背法令為理由，不得為之；是提起第三審上訴，應以原判決
違背法令為理由，係屬法定要件。如果上訴理由書狀並非依據卷
內訴訟資料具體指摘原判決不適用何種法則或如何適用不當，或
所指摘原判決違法情事顯與法律規定得為第三審上訴理由之違法
情形不相適合時，均應認其上訴為違背法律上之程式，予以駁回
。本件原判決綜合全案證據資料，本於事實審法院之推理作用，
認定上訴人甲○○有其事實欄所載行使偽造通用紙幣犯行，因而
撤銷第一審科刑之判決，改判仍論上訴人以行使偽造之通用紙幣
罪（累犯），量處有期徒刑三年六月，並諭知相關之從刑。已詳
敘所憑證據及認定之理由，對於上訴人之辯解以及證人陳瑞慶、
吳坤耀之陳述，如何均不足以採信，亦一一詳加指駁及說明，俱
有卷存證據資料可資覆按。從形式上觀察，原判決並無違背法令
之情形。上訴人上訴意旨略以：原判決事實欄僅記載伊明知綽號
「台南劉」者於民國九十年四月七日所交付之十二張新台幣（下
同）一千元紙幣係偽鈔等情，對於伊收受上述偽鈔之原因及地點
並未一併加以認定記載，自有不當。又原審並未查明警方何以未
將伊向吳福春購物之一千元偽鈔扣押之原因，以判斷該張一千元
偽鈔是否確已滅失，遽予諭知沒收，亦有未合。再原判決既認定
伊之警詢筆錄並無證據能力，卻於理由內說明本件犯罪事實業據
伊於「『警』偵、原審及本院供承不諱」云云，前後不相一致。
又伊於九十年四月十一日警詢及同年月十二日偵查中之自白，均
係受警方利誘所致，此二次非任意性自白具有不可分之關聯性，
原判決予以分割而採用上開偵查中自白作為證據，顯有未洽。再
伊於偵查中供稱本件查獲之一千元偽鈔十二張係一位劉姓友人因
伊心情不好而送給伊的一節，並非真實，原審未予查明，遽予採
信，自有違誤。又原判決既認定伊於偵查筆錄所供關於「友人送
伊十二張偽鈔」之記載部分並無證據能力，卻又引勘驗偵查錄音
帶結果，就伊所供「劉姓友人送伊偽鈔十二張」等語作為證據，
亦有矛盾。再原審勘驗（偵訊錄音帶）筆錄記載伊陳稱：「他（
指綽號「台南劉」者）拿給我二、三天，我都不敢用，就叫她（
指李秀菊）拿一張去買」等語，其中「我都不敢用」一語，伊真
意係以台語稱「不甘用」，亦即捨不得用之意思，並非因擔心使
用偽鈔被發現而不敢用，原審未詳予查明，遽採為不利於伊之認
定，亦有不當。而綽號「台南劉」者交付偽鈔予伊時，因天色已
晚，且伊雙眼遠視，無法辨識該偽鈔，原審未予詳查，遽認伊於
收受時已知悉為偽鈔，亦有不合云云。惟查證據之取捨及事實之
認定，均為事實審法院之職權，倘其採證認事並未違背證據法則
，並於判決理由內說明其取捨證據及得心證之理由者，自不得任
意指為違法。本件主要待證事實為上訴人是否明知其自綽號「台
南劉」者所取得之一千元紙鈔十二張均係偽鈔，而猶指示不知情
之李秀菊持其中一張向吳福春購物。至上訴人究係基於何種原因
以及在何處向綽號「台南劉」者取得上開偽鈔，與本件主要待證
事實及上訴人刑責之認定尚無重要關係，原判決事實欄縱未加以
記載，並不影響於判決之結果。上訴意旨執此無關判決結果之枝
節問題指摘原判決不當，自非適法之第三審上訴理由。又偽造之
通用紙幣，不論屬於犯人與否，沒收之，刑法第二百條定有明文
。此項規定為同法第三十八條之特別規定。係採義務沒收主義，
且不以扣押為必要，茍不能證明業已滅失，均應宣告沒收。原判
決將本件扣案之偽造一千元紙鈔十一張宣告沒收，並以尚無證據
證明未扣案之一千元偽鈔一張（即上訴人指示李秀菊持向吳福春
購物之一千元偽鈔）已經滅失，而併予宣告沒收，於法並無不合
。至警方何以未將上訴人指示李秀菊持向吳福春購物之一千元偽
鈔扣押，此項細節尚不影響原判決關於沒收之宣告。上訴意旨並
未具體指明上述未扣案之一千元偽鈔一張究竟已否滅失，任意指
摘原判決不當，亦非合法之上訴理由。再本件上訴人警詢筆錄共
有二份，其中一份為高雄縣警察局旗山分局甲仙分駐所所長羅龍
山於九十年四月十一日所製作，另一份為同上分局刑事組偵查員
林進益於同年月十二日所製作。原判決係以羅龍山使用利誘之方
法詢問上訴人，而認定其所製作之筆錄無證據能力，並未認定林
進益所製作之筆錄亦無證據能力。故原判決理由說明本件部分事
實業據上訴人於「警」詢時供承不諱一節，應係指林進益所製作
之警詢筆錄而言，上訴意旨謂原判決採用其認定無證據能力之警
詢筆錄作為證據一節，要屬誤會，自難執為適法之上訴理由。又
上訴人於九十年四月十一日警詢時雖受警方利誘而為非任意性自
白，但原判決已說明其嗣後於檢察官偵訊時，因時空環境已經改
變，上訴人原先在警詢時影響其意思自由之外在因素已經消失，
除非警方以不正方法對上訴人所造成之強制情況非常嚴重（例如
警方曾刑求逼供並威脅將來將借提詢問等），否則上訴人之意思
自由應隨偵訊環境及人員之改變而回復，因認上訴人在警詢時所
受利誘，原則上僅影響於該次詢問所為自白之任意性，而不及於
嗣後詢問時所為自白之效果等情綦詳，經核與證據法則無違。上
訴意旨置原判決明確之論斷說明於不顧，徒憑己意謂其於警詢及
偵查中之自白，均係受警方利誘所致，此二次自白均非出於任意
性，不得採為證據云云，自無可取，難以作為適法之第三審上訴
理由。再上訴人於偵查中供稱：本件查獲之一千元偽鈔十二張係
一位劉姓友人因其「心情不好」而送給伊的一節無論是否屬實，
此僅屬上訴人取得偽鈔之原因問題，與上訴人本件刑責之認定並
無重要關聯，原判決縱未加以釐清及說明，亦不影響判決之結果
，上訴意旨執此無關宏旨之問題指摘原判決，亦非合法之上訴理
由。又原判決係以上訴人於偵查筆錄所供「友人送伊十二張偽鈔
」等語之記載，與勘驗偵查錄音帶結果不相符合，而認無證據能
力，並非認定上訴人上開供述與事實不符。從而原判決依據勘驗
偵查錄音帶結果，認定上訴人係於偵查中供稱「四、五天前一位
劉姓友人在伊家附近李將軍廟送給伊偽鈔十二張」等語，而採為
上訴人犯罪之證據，並無矛盾可指。上訴意旨謂原判決上述採證
矛盾云云，亦非可取。再上訴意旨謂原審勘驗（偵訊錄音帶）筆
錄記載伊於偵訊時陳稱：「他拿給我二、三天，我都不敢用，就
叫她拿一張去買」等語，其中「我都不敢用」一語，伊真意係「
不甘用」（台語），亦即捨不得用之意思，並非「不敢用」云云
。然此僅係上訴人事後片面之說詞。原判決採用上述勘驗筆錄明
確之記載，認定上訴人係陳稱「我都不敢用」，而非上訴人所辯
稱之「我不甘用」等語，採為不利於上訴人之認定，難謂於法有
違。此外，上訴意旨雖謂其雙眼遠視，無法辨認偽鈔云云。但原
判決已說明扣案之一千元紙幣十一張，經鑑定結果認係以彩色列
印方式仿印，無隱藏字及凹版印紋凸起效果，紙質與真鈔不同，
安全線以紫色金箔燙印鈔券正面五段顯露部分（含面額數字），
無折光變色效果等情。且經原審勘驗結果，發現扣案偽鈔正面人
像圖案，印刷油墨均有渲染情況，邊緣呈不規則狀，中央印製廠
五字墨跡深淺不一，右下方凹版印紋不清楚，背面圖案印刷油墨
亦有渲染情況，線條層次與真鈔相較很不明顯，左下方「中華民
國八十八年製版」十字印刷極不清晰，紙質與真鈔觸感差異極大
。以一般人之智識及認知能力，應可輕易辨認係偽鈔，上訴人雖
有遠視，然雙眼裸視皆為○．七，應可輕易辨認一千元鈔是否為
偽鈔等語綦詳。上訴意旨就原判決已詳細論斷說明之事項再事爭
辯，亦非合法之第三審上訴理由。至其餘上訴意旨無非就原審採
證認事職權之適法行使，暨原判決已明確論斷詳細說明之事項，
任憑己意，漫指為違法，並仍就其是否明知所持以購物之一千元
紙幣係偽鈔之單純事實暨其他無關判決結果之枝節問題為爭執，
均非依據卷內資料具體指摘原判決有何違背法令之情形，顯與法
律規定得為第三審上訴理由之違法情形不相適合。揆之首揭說明
，其上訴為違背法律上之程式，應予駁回。
據上論結，應依刑事訴訟法第三百九十五條前段，判決如主文。
中    華    民    國  九十七  年   十二   月   十八   日
                      最高法院刑事第九庭
                          審判長法官  洪  文  章
                                法官  王  居  財
                                法官  郭  毓  洲
                                法官  黃  梅  月
                                法官  邱  同  印
      本件正本證明與原本無異
                                      書  記  官
中    華    民    國  九十七  年   十二   月  二十二  日
                                                      Ｑ


司法院資訊處製作；財團法人民間司法改革基金會備份。
